臺灣高等法院刑事判決
109年度上訴字第1011號
上  訴  人  
即  被  告  吳藶



選任辯護人  施嘉鎮律師
            甘存孝律師
上列上訴人因違反槍砲彈藥刀械管制條例案件，不服臺灣新北地
方法院108年度訴字第736號，中華民國109年1月15日第一審判決
（起訴案號：臺灣新北地方檢察署107年度偵字第39076號），提
起上訴，本院判決如下：
    主  文
上訴駁回。
    事  實
一、吳藶珉明知具殺傷力之制式手槍、子彈均為槍砲彈藥刀械管
    制條例所列管之物，非經中央主管機關許可，不得無故持有
    ，竟基於持有具殺傷力之手槍、子彈之犯意，於民國107年1
    2月5日16時30分許前某時，在不詳地點，自真實姓名年籍不
    詳之成年人處取得如附表編號1所示具殺傷力之制式手槍1枝
    及如附表編號2、3所示具殺傷力之子彈共12顆後，將之藏放
    於車號000-0000號自小客車內。嗣於同日16時30分許，吳藶
    珉駕駛車號000-0000號自小客車行經新北市○○區○○路0段000
    號前，因交通違規為巡邏行經該處之新北市政府警察局海山
    分局江翠派出所警員陳健君攔查，吳藶珉在犯罪偵查機關尚
    無合理懷疑其持有槍彈之確切根據前，即向有偵查權限之警
    員陳健君自首坦承前揭犯行，並交出如附表編號1所示具殺
    傷力之制式手槍1枝、如附表編號2、3所示具殺傷力之子彈
    共12顆。
二、案經新北市政府警察局海山分局報告臺灣新北地方檢察署檢
    察官偵查起訴。
    理  由
壹、證據能力
一、扣案如附表編號1所示之制式手槍1枝、如附表編號2、3所示
    之子彈共12顆及搜索扣押筆錄、扣押物品目錄表等均有證據
    能力：
  ㈠按警察勤務條例第11條規定：「警察勤務方式如下：…二、巡
    邏：劃分巡邏區（線），由服勤人員循指定區（線）巡視，
    以查察奸宄，防止危害為主；並執行檢查、取締、盤詰及其
    他一般警察勤務。三、臨檢：於公共場所或指定處所、路段
    ，由服勤人員擔任臨場檢查或路檢，執行取締、盤查及有關
    法令賦予之勤務。……」。又警察職權行使法第6條第1項規定
    ：「警察於公共場所或合法進入之場所，得對於下列各款之
    人查證其身分：一、合理懷疑其有犯罪之嫌疑或有犯罪之虞
    者。二、有事實足認其對已發生之犯罪或即將發生之犯罪知
    情者。三、有事實足認為防止其本人或他人生命、身體之具
    體危害，有查證其身分之必要者。四、滯留於有事實足認有
    陰謀、預備、著手實施重大犯罪或有人犯藏匿之處所者。五
    、滯留於應有停（居）留許可之處所，而無停（居）留許可
    者。六、行經指定公共場所、路段及管制站者。」，再依同
    法第7條第1項亦規定：「警察依前條規定，為查證人民身分
    ，得採取下列之必要措施：一、攔停人、車、船及其他交通
    工具。二、詢問姓名、出生年月日、出生地、國籍、住居所
    及身分證統一編號等。三、令出示身分證明文件。四、若有
    明顯事實足認其有攜帶足以自殺、自傷或傷害他人生命或身
    體之物者，得檢查其身體及所攜帶之物。」（而為上開警察
    勤務條例第11條所規定之「檢查、取締、盤詰、盤查」行為
    ）。是警員固屬行政人員（特種行政人員），亦係實施刑事
    訴訟程序之公務員，衡諸犯罪之發覺，通常隨證據之浮現而
    逐步演變，可能原先不知有犯罪，卻因行政檢查，偶然發現
    刑事犯罪，是欲硬將此二種不同程序截然劃分，即不切實際
    。從而，警員依警察職權行使法或警察勤務條例等法律規定
    執行臨檢、盤查勤務工作時，若發覺受檢人員行為怪異或可
    疑，有相當理由認為可能涉及犯罪，自得進一步依據刑事訴
    訟法之相關規定執行搜索（最高法院99年度台上字第2269號
    判決意旨參照）。復按搜索，經受搜索人出於自願性同意者
    ，得不使用搜索票。但執行人員應出示證件，並將其同意之
    意旨記載於筆錄，刑事訴訟法第131條之1定有明文。此所謂
    「自願性」同意，係指同意必須出於同意人之自願，非出自
    於明示、暗示之強暴、脅迫或詐欺等不正方法。法院對於證
    據取得係出於同意搜索時，自應審查同意之人是否具同意權
    限，有無將同意意旨記載於筆錄由受搜索人簽名或出具書面
    表明同意之旨，並應綜合一切情狀包括徵求同意之地點、徵
    求同意之方式是否自然而非具威脅性、同意者主觀意識之強
    弱、教育程度、智商、自主之意志是否已為執行搜索之人所
    屈服等加以審酌判斷；再其徵詢及同意之時機，祇須在搜索
    開始之前表明且於搜索過程中未撤回其同意為已足，非謂受
    搜索人必須先行填具自願受搜索同意書，方得進行搜索，自
    無許受搜索人事先同意，卻因遭搜出不利之證物，遲於審判
    中指稱自願性搜索同意書之出具，係在搜索完成之後，翻言
    並非事先同意（最高法院109年度台上字第347號、99年度台
    上字第2269號、96年度台上字第5184號、94年台上第1361號
    判決意旨參照）。且查現今因科技之進步，對於影像、聲音
    之保存方式多元，法律條文之解釋應與時俱進，故留存受搜
    索人事先同意意思表示之證據，當不限於書面筆錄，宜解為
    警員如能確實提出受搜索人有事先明確同意之證據，該事先
    同意之意思表示，應無庸一律排除書面筆錄以外之方式，至
    該條所規定將其同意之意旨記載於筆錄，如受搜索人事後翻
    悔，拒絕認可筆錄記載，應屬筆錄不願簽署之範圍，非得全
    盤推翻其事先同意之意思表示。亦即法條所定「將其同意之
    意旨記載於筆錄」，應著重於受搜索人事先自願性同意之證
    明。
  ㈡目前實務上雖另有須先行告知受搜索人有權拒絕搜索，另執
    行搜索之書面祇能在搜索之前或當時完成，不能於事後補正
    ，否則其搜索難認合法之見解（最高法院108年度台上字第8
    39號判決要旨參照）。然依刑事訴訟法第131條之1條文內容
    ，有關受搜索人同意之前提要件、標準步驟，乃至簽署同意
    書面之格式、內容、時間等記載，實無明文規定。再考最高
    法院前揭判決理由，係認「同意搜索」為放棄基本權對隱私
    之保護與令狀主義之堅持，本質上趨近「任意處分」，為避
    免偵查機關濫用，乃藉以要求所踐行的程序應合理、正當，
    並應遵守刑事訴訟法其他關於搜索的規定，亦即依最高法院
    之判決理由，該記載「同意」意旨之書面，係用以證明受搜
    索人確實於受搜索前已有「自願性同意」之意思表示。依上
    揭法條，並無硬性規定需於搜索前或搜索中簽立書面或記明
    筆錄，表示同意搜索。最高法院前揭判決意旨，無非係避免
    搜索執行人員濫用此制度，架空搜索應遵守令狀主義之原則
    規定，先違法搜索，再於有所斬獲後，事後強勢要求受搜索
    人補行同意、簽署同意書面，所可能造成侵害人權之流弊，
    似難據以通案指稱無論何種狀況，均需在搜索之前或當時完
    成書面同意。況由證人即案發當時執行巡邏勤務之警員陳健
    君、陳新雅於原審審理時之證述（見原審卷第103至107、19
    7至202頁）及密錄器影像光碟勘驗結果（見原審卷第148至1
    56頁），足徵107年12月5日兩人執行巡邏勤務時，警員陳健
    君係因見上訴人即被告吳藶珉（下稱被告）交通違規而攔停
    被告盤查，請被告下車後，因認其神色緊張，又無法正確回
    答車輛所有人，思及先前也曾因交通違規攔查過同樣車輛而
    查獲咖啡包毒品（見原審卷第200頁），且目視所及駕駛座
    下方有一紙袋，合理懷疑其有犯罪之嫌疑或有犯罪之虞，而
    請被告自行拿出紙袋，當時被告確有於口頭上表示同意，警
    員因而認符合同意搜索，且警員陳健君亦係於被告自承紙袋
    內所盛裝之物品為違禁物槍枝後，始取出紙袋內之物品查看
    ，並於確認係槍械後，即告知其涉嫌違反槍砲彈藥管制條例
    ，及刑事訴訟法第95條權利，轉為現行犯逮補程序，由警員
    係穿著制服騎乘警用機車攔停交通違規之被告，自足以表明
    係警察值勤之身分，且系爭汽車當時正由被告駕駛控制中，
    被告自屬有權決定是否同意搜索之人，而員警徵求被告同意
    搜索之地點係大馬路邊之公共場所、徵求同意之方式自然而
    非具威脅性，且搜索之過程，被告全程未被上銬，亦未見員
    警有施強制力壓制被告，只有把手放在被告肩膀上，被告全
    程神色自若、態度輕鬆，並有抽煙、與員警聊天之舉，足見
    其確係事先表明自願同意接受搜索。自無許其因遭搜出不利
    之證物，遲於審判中指稱自願性搜索同意書之出具，係在搜
    索完成之後，翻言並非事先同意。則警員因見被告交通違規
    ，發動行政高權攔停被告車輛，本諸合理懷疑，經被告同意
    而搜索其自行取出交付駕駛座下白色紙袋，並查獲如附表編
    號1所示之制式手槍1枝、如附表編號2、3所示之子彈共12顆
    ，其專業判斷尚屬合理。而自發動行政高權攔阻被告，至查
    獲非法槍械、子彈後，轉依現行犯逮補程序並行附帶搜索之
    過程，亦尚未逸脫法律規範，則員警依此執行過程製作之搜
    索扣押筆錄、扣押物品目錄表、自願受搜索同意書等書證，
    按諸上開最高法院之判決意旨，均應認具有證據能力。　　
  ㈢又縱依前述最高法院108年度台上字第839號判決之見解，本
    案搜索程序或有未告知被告有權拒絕搜索之權利及卷內之「
    自願受搜索同意書」非在搜索之前或同時在現場簽署之瑕疵
    。然90 年 1 月 12 日修正增訂（90年7月1日施行）之刑事
    訴訟法第 131條之1條文，並無類如86年12月19日修正之刑
    事訴訟法第95條第1項第2款「得保持緘默，無須違背自己之
    意思而為陳述」之規定，105 年 6 月 22 日修正增訂（105
    年7月1日施行）之同法第 133 條之1雖就關於得為證據之物
    以外之物之扣押標的權利人同意「非附隨於搜索」之扣押，
    於該條第2項規定：「前項之同意，執行人員應出示證件，
    並先告知受扣押標的權利人得拒絕扣押，無須違背自己之意
    思而為同意，並將其同意之意旨記載於筆錄。」但其中「並
    先告知受扣押標的權利人得拒絕扣押，無須違背自己之意思
    而為同意」，仍係現行同法第 131條之1所無之規定，是實
    務上若有以同法第 133 條之1第2項之規定，而認同法第131
    條之1應採相同之解釋者（因上開第133條之1第2項係針對「
    非附隨於搜索」之扣押，於學理上是否能採相同之解釋，仍
    待司法實務進一步之討論、發展，並形成共識），亦不能認
    本案執行搜索之警員未告知受搜索人即被告得拒絕搜索，有
    何違背法定程序之主觀意圖可言，甚至亦難認該等警員有何
    過失。復由上開證人陳健君、陳新雅於原審之證言及原審對
    密錄器影像光碟勘驗結果可知，警員陳健君係因見被告交通
    違規而攔停被告，請被告下車後，因認被告神色緊張，且目
    視所及駕駛座下方有一紙袋，而請被告自行拿出紙袋，當時
    被告確有於口頭上表示同意，警員因而認符合同意搜索，且
    警員陳健君亦係於被告自承紙袋內所盛裝之物品為違禁物槍
    枝後，始開始取出紙袋內之物品查看，業見前述，是本案搜
    索確係事先獲得被告自願性同意，且被告全程在場，未曾表
    示反對（即撤回同意），故縱認本案搜索有前述之瑕疵，其
    違背法定程序之程度顯較輕微，對被告權益之侵害及訴訟上
    之防禦，亦無重大之不利益，再衡量本案搜索所查獲者為具
    殺傷力之制式手槍及子彈如附表編號1至3所示，對社會之潛
    在危害程度甚大，而上開證據為證明被告犯行所不可或缺之
    證據等情；經審酌個人基本人權之保障及社會安全之維護，
    基於比例原則及法益權衡原則加以判斷，認依刑事訴訟法第
     158條之4及該條立法理由三所示之權衡原則，扣案如附表
    編號1至 3所示之制式手槍及子彈暨所延伸之搜索扣押筆錄
    、扣押物品目錄表等，仍具有證據能力。於此敘明。
二、除前揭一外，本判決下列所援引之供述及其餘非供述證據，
    均依法定方式取得，並經原審於審判期日踐行合法調查，其
    中屬被告以外之人於審判外所為陳述者，檢察官、被告及辯
    護人均表示不爭執其證據能力（見本院卷第64至67頁），且
    查無依法應排除其證據能力之情形，本院審酌各該陳述作成
    時之情況，認為適當，均得採為判決之基礎。
貳、實體部分
一、認定事實所憑之證據及理由
    訊據被告固坦承於上開時地經警方查獲持有如附表編號1所
    示之制式手槍1枝、如附表編號2、3所示之子彈共12顆（見
    偵卷第18、77、93頁，原審卷第48頁），惟矢口否認有何持
    有具殺傷力之手槍、子彈之犯行，辯稱：伊是被設計的，扣
    案的槍彈是在被查獲前2、3分鐘在蘇清標的禮儀公司從蘇清
    標那裡拿到，蘇清標叫伊拿去藏起來，並說槍沒有殺傷力，
    蘇清標拿給伊時是用紙袋包起來，伊沒有打開看云云。經查
    ：
  ㈠被告於107年12月5日16時30分許，駕駛車號000-0000號自小
    客車行經新北市○○區○○路0段000號前為警攔查，並經警方於
    被告自行取出交付之紙袋內查獲如附表編號1所示之制式手
    槍1枝、如附表編號2、3所示之子彈共12顆之事實，業經被
    告自承在卷，核與證人陳新雅、陳健君於原審審理時之證述
    相符，並有自願受搜索同意書、海山分局搜索扣押筆錄、扣
    押物品目錄表各1份、扣案槍彈照片及查獲現場密錄器影像
    擷圖附卷可稽（見偵卷第23至33、49至51、57至60頁），復
    有如附表編號1所示之制式手槍1枝、如附表編號2、3所示之
    子彈共12顆扣案可資佐證，並經原審當庭勘驗密錄器影像光
    碟屬實，有原審勘驗筆錄、密錄器影像光碟勘驗擷圖及密錄
    器影像光碟1片在卷可參（見原審卷第116-1、148至156、15
    9至163頁）；而扣案槍彈，經送內政部警政署刑事警察局（
    下稱刑事警察局）鑑定，鑑驗結果如附表編號1至3「鑑驗結
    果欄」所示，亦有刑事警察局107年12月28日刑鑑字第10780
    27005號鑑定書1份在卷可佐（見偵卷第99至101頁）；再者
    ，查獲當時盛裝扣案槍彈之米白色紙袋上採得之指紋及掌紋
    （編號4-1、4-3），經送刑事警察局比對結果，與該局檔存
    之被告左食指、左手掌指（掌）紋相符，亦有海山分局刑案
    現場勘察報告、現場照片、勘察採證同意書、證物清單、刑
    事案件證物採驗紀錄表、新北市政府警察局鑑驗書、刑事警
    察局107年12月27日刑紋字第1078027332號鑑定書、指紋卡
    片等附卷可參（見偵卷第133至156頁），是被告持有具殺傷
    力之如附表編號1所示之制式手槍1枝、如附表編號2、3所示
    之子彈共12顆之事實，自可認定。
  ㈡又被告雖辯稱扣案如附表所示之槍彈係於查獲前數分鐘由蘇
    清標所交付云云，並提出錄音譯文及LINE對話擷圖（見偵卷
    第121至125、163至165頁）為證，且證人吳茂銓於警詢中亦
    證稱：李宏榮向我表示叫我兒子把持有槍械這件事情承擔下
    來，並會支付律師費、在監獄裡面的安家費用及提供出獄後
    的小生意，我詢問李宏榮為何要跟我講這些事情，是西方緣
    阿標講的嗎？李宏榮向我表示是西方緣阿標透過他來向我講
    這些事情等語（見偵卷第185至186頁），證人葉菱於警詢中
    亦證稱：李宏榮向吳茂銓表示叫吳茂銓的兒子要把持有槍枝
    的事情承擔下來，並且會支付律師費、在監獄裡面的安家費
    用及出來讓吳藶珉做小生意，吳茂銓回絕李宏榮的條件，吳
    茂銓一直追問李宏榮是誰請他過來講這些條件，李宏榮表示
    是對方請他過來的，經吳茂銓不斷追問，李宏榮才脫口說出
    是阿標請他過來的，我不知道李宏榮所說的阿標是誰等語（
    見偵卷第187至188頁），足見證人即被告之父吳茂銓並未曾
    與被告所指之蘇清標親自接觸商談所謂承擔罪責之事，且觀
    諸被告所提出之錄音譯文及LINE對話擷圖，對話之雙方並無
    被告所稱蘇清標之人，證人吳茂銓與李宏榮在對談中所提及
    之阿標究係指何人？是否即係指蘇清標？並無何積極證據可
    資特定，況就所謂是阿標請李宏榮過來講條件一節，至多僅
    屬李宏榮之片面陳述，並無任何積極證據足證確有李宏榮所
    稱之受託情節，另李宏榮經原審依法傳喚、拘提均未到庭，
    是證人吳茂銓、葉菱之上開證述及錄音譯文、LINE對話擷圖
    均不足為有利被告之認定；再者，證人蘇清標於警詢時否認
    曾交付如附表所示之槍彈與被告（見偵卷第173至175頁），
    且經原審當庭勘驗被告所提出之道路監視錄影光碟，檔案名
    稱「cam56分下車」檔案，於錄影時間107年12月5日（下同
    ）15時56分37秒起，見被告從路旁白色自小客車駕駛座下車
    朝畫面左側騎樓走去，右手未持有物品，左手手腕以上未見
    有物品，但左手掌部分因遭車體遮蔽而無法辨識是否持有物
    品，檔案名稱「cam1609分上車」檔案，於錄影時間16時9分
    19秒起，見被告自畫面左側騎樓走出，走向前開白色自小客
    車駕駛座，上車前，左手未持有物品，右手似持有深色物品
    ，有原審勘驗筆錄及監視錄影光碟勘驗擷圖在卷可稽（見原
    審卷第107至109、113至114頁），是由上開勘驗結果可見，
    被告於下車後再度上車時，右手係持有一「深色」物品，而
    被告於原審審理時供稱：是在被查獲前的2、3分鐘在蘇清標
    的禮儀公司從蘇清標那邊拿到扣案的槍彈，拿給我的時候用
    紙袋包起來；扣案槍彈是蘇清標交給我，用一個白色紙袋交
    給我，勘驗時看到我從車內拿出一個白色紙袋就是蘇清標拿
    給我時的狀態等語（見原審卷第48、235頁），則被告始終
    供稱蘇清標在交付扣案槍彈時，外面係以「白色紙袋」盛裝
    ，是被告此部分之供述顯與上開監視器錄影光碟勘驗結果不
    符，則被告辯稱係於查獲前數分鐘自蘇清標處取得扣案如附
    表所示之槍彈一節是否為真，實非無疑；況扣案之米白色紙
    袋經警方採證結果，其上採得之指紋及掌紋，經送刑事警察
    局比對結果，僅其中編號4-1、4-3指（掌）紋與該局檔存之
    被告左食指、左手掌指（掌）紋相符，已如前述，亦未在其
    上採得任何與蘇清標相符之指（掌）紋，而難認該只盛裝有
    扣案槍彈之米白色紙袋係由蘇清標所交付；又依被告所言，
    蘇清標交付扣案槍彈之目的是要其將之藏起來，並告知其槍
    枝並無殺傷力，衡情，不具殺傷力之槍彈本即不屬槍砲彈藥
    刀械管制條例所列管之違禁物，何來特意藏放或委請他人藏
    放之必要，是被告此部分之說詞，自與常情有違；況迄至本
    案原審審結時止，蘇清標亦無因本案槍彈遭起訴之紀錄，有
    蘇清標之本院被告前案紀錄表在卷可參（見原審卷第225至2
    26頁）。因之，依當時卷內所存之證據，實無從認定扣案如
    附表編號1所示之制式手槍1枝、如附表編號2、3所示之子彈
    共12顆係蘇清標交與被告，被告此部分所辯，洵無足採。
  ㈢又被告及辯護人雖於108年11月28日原審審理期日聲請調閱陳
    健君所持用之門號0000000000號行動電話於107年12月1日至
    同年月6日間之雙向通聯紀錄（見原審卷第203頁），惟被告
    及辯護人所欲聲請調閱之期間顯已超過6個月以上而無從調
    閱，此有原審公務電話紀錄表在卷可參（見原審卷第223頁
    ），是被告及辯護人此部分調查證據之聲請顯因已逾可查詢
    期間而無從調查，附此敘明。
  ㈣綜上，被告所辯，均無可採。本案事證明確，被告犯行，洵
    堪認定，應依法論科。
二、論罪科刑
  ㈠核被告所為，係犯槍砲彈藥刀械管制條例第7條第4項之未經
    許可持有手槍罪及同法第12條第4項之未經許可持有子彈罪
    。
  ㈡按非法持有槍砲彈藥刀械等違禁物，所侵害者為社會法益，
    如持有之客體種類相同（同為手槍，或同為子彈者），縱令
    持有同種類之客體有數個（如數支手槍、數顆子彈），仍為
    單純一罪，不發生想像競合犯之問題；若同時持有二不相同
    種類之客體（如同時持有手槍及子彈），則為一行為觸犯數
    罪名之想像競合犯（最高法院82年度台上字第5303號、92年
    台上字第2121號判決意旨參照）。查被告非法持有具殺傷力
    多數同種類之子彈，係以一故意行為侵害同一法益，依上開
    說明，屬單純一罪，不發生想像競合犯之問題。至被告同時
    地持有具殺傷力之制式手槍、子彈，則因係二不相同種類客
    體，屬於以一行為同時觸犯未經許可持有手槍罪、未經許可
    持有子彈罪，應依刑法第55條想像競合犯之規定，從一重之
    未經許可持有手槍罪處斷。
  ㈢再按刑法第62條規定：「對於未發覺之罪自首而受裁判者，
    得減輕其刑。但有特別規定者，依其規定。」另槍砲彈藥刀
    械管制條例第18條第1項前段規定：「犯本條例之罪自首，
    並報繳其持有之全部槍砲、彈藥、刀械者，減輕或免除其刑
    。」此2法條所稱「自首」，均以對於未發覺之罪，向有偵
    查權之機關或公務員自承犯罪，進而接受裁判為要件；後者
    並為前者之特別規定，應優先適用（最高法院106年度台上
    字第3353號判決意旨參照）。又按刑法第62條所謂發覺，固
    非以有偵查犯罪權之機關或人員確知其人犯罪無誤為必要，
    而於對其發生嫌疑時，即得謂為已發覺；但此項對犯人之嫌
    疑，仍須有確切之根據得為合理之可疑者，始足當之，若單
    純主觀上之懷疑，要不得謂已發生嫌疑（最高法院72年台上
    字第641號判例意旨參照）。查證人陳健君於原審審理時證
    稱：「（這次執行巡邏勤務會攔下被告車輛，是有先得到什
    麼樣的情資？還是因為被告違規？）沒有情資，因為被告違
    規」、「（在之前你知道紙袋裡面的東西是槍嗎？）我不知
    道」等語（見原審卷第198、200頁），輔以上開密錄器影像
    光碟勘驗結果所見，警員陳健君在攔停被告車輛請被告下車
    後，旋即指向駕駛座方向詢問被告稱「這袋那什麼東西？」
    、「來，拿給我看，這一袋拿給我看」，被告旋即答稱「好
    」，並自行彎腰將手從車窗伸進車內拿取紙袋交與警員陳健
    君，嗣警員陳健君再詢問稱「違禁品是不是？」、「違禁品
    啦吼？違禁品啦吼？」、「這是什麼東西？槍喔？」，被告
    隨即答稱「對啊」等語，有上開原審勘驗筆錄及密錄器影像
    光碟勘驗擷圖在卷可參，足見警員陳健君係因被告交通違規
    而攔停被告，是時並無任何客觀事證顯示被告非法持有扣案
    之槍彈，而被告在警員陳健君要求下，同意並主動交付裝有
    扣案槍彈之紙袋與警員陳健君，並於警員陳健君詢問紙袋內
    之物品是否為違禁物槍枝時為肯定之答覆，則在被告供承紙
    袋內所盛裝之物品為違禁物槍枝前，偵查機關對被告之犯罪
    構成要件事實是否存在或發生，尚無確切之根據得為合理之
    可疑，而被告在尚未被有權偵查之機關發覺前，即同意交付
    裝有扣案槍彈之紙袋與警員陳健君，並於警員陳健君詢問時
    據實答以紙袋內裝有違禁物槍枝，應認被告係屬自首而報繳
    其持有之全部槍砲彈藥，而有槍砲彈藥刀械管制條例第18條
    第1項前段規定之適用；惟考量被告持有槍枝、子彈之數量
    及殺傷力，認其情節尚非極度輕微，尚不宜免除其刑，故僅
    依該條項前段規定減輕其刑。
  ㈣按犯槍砲彈藥刀械管制條例之罪，於偵查或審判中自白，並
    供述全部槍砲、彈藥、刀械之來源及去向，因而查獲或因而
    防止重大危害治安事件之發生者，減輕或免除其刑，槍砲彈
    藥刀械管制條例第18條第4項前段定有明文。查被告指稱扣
    案如附表編號1所示之制式手槍1枝、如附表編號2、3所示之
    子彈共12顆之來源係「蘇清標」業為原審所不採，已如前述
    ，且蘇清標尚無因本案槍彈遭追訴一節，亦有原審卷附蘇清
    標之本院被告前案紀錄表在卷可參，是本件並無因被告供述
    槍彈來源，而查獲槍彈上游或因而防止重大危害治安事件之
    發生之情形，自無從依槍砲彈藥刀械管制條例第18條第4項
    前段減輕其刑，附此敘明。
三、駁回上訴之理由
    原審以本件事證明確，援引槍砲彈藥刀械管制條例第7條第4
    項、第12條第4項、第18條第1項前段，刑法第11條、第55條
    、第42條第3項前段、第38條第1項等規定，並以行為人之責
    任為基礎，審酌被告係已有社會經驗之成年人，當知非法持
    有具殺傷力之制式手槍、子彈係嚴重觸法行為，竟仍無視法
    律之禁制規定，未經許可而持有具殺傷力之制式手槍1枝、
    子彈12顆，對社會治安造成之隱藏危害甚大，是其所為自應
    受有相當程度之刑事非難，惟考量其所持有之時間尚短、數
    量亦非至鉅，且尚查無被告持以實施進一步犯罪之行為而肇
    致實害，並兼衡其國中畢業之智識程度，現從事早餐食材買
    賣，月薪約新臺幣（下同）3萬元，需扶養父母之家庭生活
    狀況，及其犯罪之動機、目的、手段非屬惡劣，及犯罪後之
    態度等一切情狀，量處有期徒刑2年，併科罰金5萬元，並就
    併科罰金部分諭知如易服勞役，以1,000元折算1日之折算標
    準。復敘明後述五、沒收之範圍及依據。經核其認事、用法
    尚無違誤，量刑亦屬妥適。被告上訴意旨略以：①伊在警方
    攔檢時有主動交付全部非法手槍、子彈，偵查中也坦然交代
    來源，應認為符合槍砲彈藥刀械管制條例18條第4項規定，
    請審酌予以減刑。②持有系爭扣案槍械、子彈不久後，就被
    警方攔檢也配合警方調查，持有時間短暫，並無以該不法槍
    械為不法目的或擁槍自重的情形，請審酌刑法第57、59條，
    予以酌減其刑。③被告無前科，犯本案後深感悔悟，係一時
    不慎誤觸法網，請准予緩刑宣告云云。惟：
  ㈠按「犯本條例之罪，於偵查或審判中自白，並供述全部槍砲
    、彈藥、刀械之來源及去向，因而查獲或因而防止重大危害
    治安事件之發生者，減輕或免除其刑。拒絕供述或供述不實
    者，得加重其刑至三分之一」，槍砲彈藥刀械管制條例18條
    第4項雖有明文，然本案被告初於警詢中供稱系爭扣案槍械
    、子彈之來源為3到4年前過世之陳進添（見偵卷第19頁）。
    雖嗣後偵、審過程中均一致改稱來源係開設西方緣禮儀公司
    之蘇清標，然蘇清標涉嫌持有並交付系爭扣案槍械、子彈予
    本案被告寄藏之犯行，業經臺灣新北地方檢察署檢察官以10
    9年度偵字第6303號處分不起訴（見本院卷第75至78頁），
    原判決就被告此部分抗辯不可採之理由亦已詳述於前，是本
    案既無「因而查獲其來源」之事實，尚難依上開規定減免其
    刑。
  ㈡次按刑法第59條之酌量減輕其刑，必須犯罪另有特殊之原因
    與環境等，在客觀上足以引起一般同情，認為即予宣告法定
    低度刑期尤嫌過重者，始有其適用。又適用刑法第59條酌量
    減輕其刑時，雖不排除第57條所列舉10款事由之審酌，惟其
    程度應達於確可憫恕，始得予以酌減。查原審業已敘明被告
    未經許可而持有極具殺傷力之制式手槍1枝、子彈12顆，對
    社會治安造成之隱藏危害甚大，是其所為自應受有相當程度
    之刑事非難，而其既有如前所述之減刑事由，於依法減輕後
    ，已難認有何情輕法重，而在客觀上足以引起一般同情而可
    堪憫恕之處，尚難認有刑法第59條之適用。
  ㈢末按緩刑係附隨於有罪判決的非機構式之刑事處遇，其主要
    目的在達成受有罪判決之人，在社會中重新社會化之人格重
    建功能。此所以緩刑宣告必須附帶宣告緩刑期間之意義所在
    。再者，緩刑制度首重再犯罪的預防，唯有對受判決人本身
    有充分瞭解，例如依其過去生涯，可知犯罪行為人所曾接受
    的教育，從犯罪的狀態瞭解行為人的行為動機、目的，從犯
    罪後態度推知行為人對其行為的看法，從生活狀況與環境推
    測其將來的發展等；才能判斷其在緩刑期間，與之後的生活
    中是否會再犯罪。亦即藉由前述各種因素對犯罪行為人為整
    體評價，作為法院判斷該行為人是否適宜被宣告緩刑，以及
    進一步依據個案情況決定緩刑期間，及所應採取的積極協助
    措施，並將之作為緩刑宣告的負擔或條件。綜上，是否宣告
    緩刑、緩刑期間長短、及所附加之負擔或條件，均屬法院裁
    量之範圍（最高法院101年台上字第5586號刑事判決意旨參
    照）。查本案被告雖前未曾因故意犯罪受有期徒刑以上刑之
    宣告，此有本院被告前案紀錄表在卷可稽（見本院卷第45頁
    ），然就其本案犯罪情形及所受有期徒刑2年、併科罰金5萬
    元之宣告，尚乏以暫不執行為適當之理由。是被告上訴意旨
    請求減免、酌減其刑，或給予緩刑之宣告，均無理由，應予
    駁回。
四、沒收之範圍及依據
    按違禁物，不問屬於犯罪行為人與否，沒收之，刑法第38條
    第1項定有明文。查扣案如附表編號1所示之制式手槍1枝及
    附表編號2所示之口徑9mm制式子彈7顆，經送刑事警察局鑑
    定結果，認均具殺傷力，已如前述，屬違禁物，不問屬於犯
    人與否，均應依刑法第38條第1項之規定，併予宣告沒收。
    至另扣案具殺傷力之如附表編號2所示之口徑9mm制式子彈4
    顆、如附表編號3所示之非制式子彈1顆，已因送刑事警察局
    鑑定時試射擊發致失子彈之效能，已不具殺傷力，非屬違禁
    物，爰不予宣告沒收。
據上論斷，應依刑事訴訟法第368條，判決如主文。
本案經檢察官李叔芬到庭執行職務。
中　　華　　民　　國　　109 　年　　6 　　月　　16　　日
                  刑事第二十庭  審判長法　官  王復生
                                      法　官  遲中慧
                                      法　官  陳春秋
以上正本證明與原本無異。
如不服本判決，應於收受送達後20日內向本院提出上訴書狀，其
未敘述上訴之理由者並得於提起上訴後20日內向本院補提理由書
（均須按他造當事人之人數附繕本）「切勿逕送上級法院」。
                                      書記官  周彧亘
中　　華　　民　　國　　109 　年　　6 　　月　　17　　日
附錄：本案論罪科刑法條全文　　　　　　　　　　　　　　　
槍砲彈藥刀械管制條例第7條
未經許可，製造、販賣或運輸火砲、肩射武器、機關槍、衝鋒槍
、卡柄槍、自動步槍、普通步槍、馬槍、手槍或各類砲彈、炸彈
、爆裂物者，處無期徒刑或7年以上有期徒刑，併科新臺幣3千萬
元以下罰金。
未經許可，轉讓、出租或出借前項所列槍砲、彈藥者，處無期徒
刑或5年以上有期徒刑，併科新臺幣1千萬元以下罰金。
意圖供自己或他人犯罪之用，而犯前二項之罪者，處死刑或無期
徒刑；處徒刑者，併科新臺幣5千萬元以下罰金。
未經許可，持有、寄藏或意圖販賣而陳列第1項所列槍砲、彈藥
者，處5年以上有期徒刑，併科新臺幣1千萬元以下罰金。
意圖供自己或他人犯罪之用，以強盜、搶奪、竊盜或其他非法方
法，持有依法執行公務之人所持有之第1項所列槍砲、彈藥者，
得加重其刑至二分之一。
第1項至第3項之未遂犯罰之。
槍砲彈藥刀械管制條例第12條
未經許可，製造、販賣或運輸子彈者，處1年以上7年以下有期徒
刑，併科新臺幣5百萬元以下罰金。
未經許可，轉讓、出租或出借子彈者，處6月以上5年以下有期徒
刑，併科新臺幣3百萬元以下罰金。
意圖供自己或他人犯罪之用，而犯前二項之罪者，處3年以上10
年以下有期徒刑，併科新臺幣7百萬元以下罰金。
未經許可，持有、寄藏或意圖販賣而陳列子彈者，處5年以下有
期徒刑，併科新臺幣3百萬元以下罰金。
第1項至第3項之未遂犯罰之。
附表
編號 扣案物品 數量 鑑驗結果 1 捷克CZ廠75型口徑9mm制式半自動手槍（槍枝管制編號：0000000000號，含彈匣1個） 1枝 槍號為000000，槍管內具6條右旋來復線，擊發功能正常，可供擊發同口徑制式子彈使用，認具殺傷力 2 口徑9mm制式子彈 11顆 認均係口徑9mm制式子彈，採樣4顆試射，均可擊發，認具殺傷力 3 非制式子彈 1顆 認係非制式子彈，由金屬彈殼組合直徑約8.8mm金屬彈頭而成，經試射，可擊發，認具殺傷力